【裁判字號】    89,交聲再,37
【裁判日期】    891206
【裁判案由】    聲請再審
【裁判全文】
臺灣高等法院刑事裁定                            八十九年度交聲再字第三七號
    再審聲請人
    即受判決人  甲○○
右列聲請人因過失致死案件，對於本院八十九年度交上易字第二０三號中華民國八十
九年六月八日確定判決（臺灣新竹地方法院八十八年度交訴字第四十九號），聲請再
審，本院裁定如左：
    主  文
再審之聲請駁回。
    理  由
一、按刑事訴訟法第四百二十條第一項第六款所謂發見確實之新證據，係指就該新證
    據之本身形式上觀察，毌須經調查程序，顯然可認為足以動搖原確定之判決者；
    且該證據於當時已經存在，祇為法院及當事人所不知，迨判決後始行發現之情形
    而言（最高法院四十年台抗字第二號判例意旨參照）。
二、聲請再審意旨略以：原確定判決認定被告犯有過失致死罪嫌，係指再審聲請人甲
    ○○於民國八十八年五月十一日下午一時四十分許，駕駛車號ＪＦ－七八六一號
    自用小客車，沿新竹市○○路往香山方向行駛，行經該路一三二號前僅有一未劃
    分快慢車道之道路，應注意遵行車道靠右行駛，如欲變換靠左行駛時，應注意與
    後車間之安全距離，且依當時晴天、日間有自然光線、該路面乾燥、無缺陷、無
    障礙物及視距良好等情觀之，並無不能注意情事，竟疏未注意，貿然向左側斜切
    行駛，適其後方林國明駕駛車號ＨＭＣ－七二八號重型機車，沿該路段同向行駛
    ，亦疏未注意保持行車安全距離及靠右行駛，致一時閃避不及，機車右側與汽車
    左前車門擦撞，林國民當場人車倒地，受有頭顱鈍力損傷，經送醫急救延至同年
    月十三日下午二時三十分許不治死亡云云。惟查：本件肇事路段之標線於案發時
    ，因重新規劃，且大幅度更改，舊標線又未依規定即時塗銷，在新舊標線同時存
    在，且無人管制之情況下，造成林國明視覺混淆，於行駛舊標線之內車道欲超越
    再審聲請人在外車道所駕駛之小自客車時，發現對向來車，為閃躲回歸同向車道
    時，與再審聲請人之左前門及左葉子板平行擦撞。乃原確定判決未斟酌上開確實
    之新證據，逕以：「依當時晴天、日間有自然光線、該路面乾燥、無缺陷、無障
    礙物及視距良好等情觀之，並無不能注意情事」為由，認定再審聲請人有疏未注
    意之過失，尚有違誤，為此依刑事訴訟法第四百二十條第一項第六款之規定聲請
    再審云云。
三、經查：原確定判決認定再審聲請人構成過失致死罪，已於理由欄詳為敘明：「（
    被告所駕駛之汽車係左前角燈、左前葉子板、左前門前端處受損，照後鏡則往前
    折，而被害人騎乘之機車，係向左側傾倒（原起訴書誤為向右側傾倒）等情，有
    相驗卷附現場及車損照片八張暨警製道路交通事故調查報告表一紙可憑；被告於
    偵查中亦供稱：「我當時的確是以左斜度進入車道」等語（見相驗卷第二十七頁
    背面），顯見本件交通事故發生時，汽車係以向左斜之角度切入行駛，非如被告
    所辯稱之已成直行狀態，應可認定屬實。又本件經檢察官送請臺灣省竹苗區車輛
    行車事故鑑定委員會鑑定結果，亦同此認定，研判汽車是呈向左斜之角度進入道
    路內，被直行左閃之機車擦撞，亦有該鑑定委員會八十八年八月九日竹鑑字第八
    八五五八號函附於相驗卷足資為據。被害人確因本件交通事故，以致受有頭顱鈍
    力損傷，經送醫後不治死亡，亦經臺灣新竹地方法院檢察署檢察官督同法醫師現
    場履勘，相驗明確，有勘驗筆錄、驗斷書及相驗屍體證明書等件在卷可稽。」等
    語，並就再審聲請人所辯：當時伊車輛係直行，應是被害人騎機車由汽車左側超
    車不當，而撞及汽車，伊並無過失云云，說明其捨棄不採之理由。雖再審聲請人
    執上開原因聲請再審，惟本件肇事路段之標線於案發時，固係重新規劃更改，然
    於當時已經存在，有卷附現場照片為憑，且為法院及當事人所明知，自難認係新
    證據。況再審聲請人指稱：因標線重新規劃更改，新舊標線同時存在，在無人管
    制之情況下，造成林國明視覺混淆，於行駛舊標線之內車道欲超越再審聲請人在
    外車道所駕駛之小自客車時，發現對向來車，為閃躲回歸同向車道時，與再審聲
    請人之左前門及左葉子板平行擦撞等語，亦屬臆測之詞，且非毌須經調查程序，
    顯然可認為足以動搖原確定之判決，亦非上開所謂確實之新證據，自不得據為再
    審之原因。揆諸首開說明，聲請人聲請本件再審，為無理由，應予駁回。
據上論斷，應依刑事訴訟法第四百三十四條第一項，裁定如主文。
中    華    民    國    八十九    年        十二      月      六        日
                            台灣高等法院刑事第六庭
                                審判長法  官  陳  春  秋
                                      法  官  黃  賽  月
                                      法  官  高  明哲
右正本證明與原本無異。
不得抗告。
                                      書記官  李  垂  福
中    華    民    國    八十九    年        十二      月      六        日


司法院資訊處製作；財團法人民間司法改革基金會備份。
